【裁判字號】    90,易,577
【裁判日期】    900928
【裁判案由】    侵占
【裁判全文】
臺灣新竹地方法院刑事判決                            九十年度易字第五七七號
    公  訴  人  臺灣新竹地方法院檢察署檢察官
    被      告  乙○○
右列被告因侵占案件，經檢察官提起公訴（八十九年度偵緝字第二五四號），本院判
決如左：
    主  文
乙○○連續意圖為自己不法之所有，而侵占對於業務上所持有之物，處有期徒刑柒月
。
    事  實
一、乙○○原任職於臺中縣大里市○○路四五八之四號弘爺食品股份有限公司（以下
    簡稱弘爺公司），擔任業務員，平日以負責開發加盟客戶並代理該公司與加盟客
    戶簽約、收取客戶交付之加盟金為業，係從事業務之人，竟基於意圖為自己不法
    所有之概括犯意，自民國八十八年十一月十八日起，至同年月二十五日止，連續
    於附表所示之時間、地點，代理弘爺公司向客戶周淑暖、游雅淳及李款等人收取
    加盟金後（其向客戶收款之時間、地點及金額均詳如附表所載），未繳還弘爺公
    司，而將業務上持有之款項合計新台幣（下同）十五萬元，於上開公司址，悉數
    予以侵占入己。
二、案經弘爺公司訴由臺灣新竹地方法院檢察署檢察官偵查起訴。
    理  由
一、右揭事實，業據被告乙○○坦承不諱，核與告訴人之代表人甲○○、告訴人之代
    理人黃正順、丙○○、郭瑞昌等人指述之情節，及證人即客戶周淑暖之夫陳金彰
    證述之情節，均大致相符，並有被告出具之收據一紙、客戶周淑暖、游雅淳出具
    之具結書各一件、客戶李款出具之切結書一件、存證信函一件、加盟預約申請書
    三件等在卷可稽，事證明確，被告犯行洵堪認定，應依法論科。
二、查被告乙○○係從事開發加盟客戶並代理公司與加盟客戶簽約、收取客戶交付之
    加盟金業務之人，侵占業務上所持有之物，核其所為係犯刑法第三百三十六條第
    二項業務侵占罪。被告先後多次業務侵占犯行，時間緊接，罪名與犯罪構成要件
    相同，顯係基於概括犯意而為，應依連續犯規定論以一罪，並加重其刑。爰審酌
    被告犯罪之動機、目的、所生危害、犯罪後迄今未與告訴人達成和解，賠償告訴
    人損失，及其於犯罪後坦承犯行，犯罪後態度尚稱良好等一切情狀，量處如主文
    所示之刑，以資懲儆。
三、公訴意旨另以：被告乙○○向客戶林秋芳收取代為尋找店面費用六千元後，未依
    公司規定按時繳回公司，竟予以侵占入己，因認被告此部分另涉犯業務侵占罪嫌
    等語。訊據被告固坦承有向客戶林秋芳收取六千元，作為尋店之代價，惟否認有
    何侵占之犯行，辯稱：是客戶另外委託伊的，六千元是伊去幫忙客戶尋店的代價
    ，後來伊沒找到店面，是公司其他人去完成，公司要伊把六千元吐出去等語。經
    查，被告向客戶林秋芳所收取之前揭六千元，係作為被告為林秋芳代為尋找開店
    店面之代價，而被告收取後亦曾提供多處店面予林秋芳，惟均未成功等情，已據
    證人林秋芳證述明確；另告訴代理人丙○○於本院審理時指稱：「六千元是由客
    戶支付給業務員去尋店的代價，因為尋店由業務員去做，所以公司就不要求對務
    把六千元繳回公司，如果沒有找到店面，業務員必須把六千元交回給客戶」等語
    （見本院九十年八月二十二日訊問筆錄），是以，綜上各情以觀，前揭六千元既
    係被告與客戶林秋芳約定，作為被告代客戶找尋店面之代價，而向客戶所收取，
    於被告依約收取該六千元時，此六千元應即屬被告所有；且該六千元依規定亦無
    庸繳回公司，而係被告作為尋店之用，而在沒有找到店面時，亦係由被告直接歸
    還予客戶，則被告收取該六千元顯係基於所有之意思為之，而非基於持有關係，
    已至為灼然，因此，被告收取上開六千元之行為，顯與侵占罪之構成要件有間，
    尚難以該法相繩。雖被告收取後未能依約為客戶林秋芳尋得開店之店面，亦未能
    將六千元返還予林秋芳，然此亦僅屬民事債務不履行之糾葛，與業務侵占罪之構
    成要件有別，此外，亦查無其他積極事證，足資證明被告涉有公訴意旨所指之前
    揭犯行，原應為被告無罪判決之諭知，惟公訴人認此部分與上開論罪科刑部分，
    有連續犯之裁判上一罪關係，爰不另為無罪之諭知，附此敘明。
據上論斷，應依刑事訴訟法第二百九十九條第一項前段，刑法第五十六條、第三百三
十六條第二項，罰金罰鍰提高標準條例第一條前段，判決如主文。
本案經檢察官吳金棟到庭執行職務。
中      華      民      國     九十     年     九     月     二十八     日
                                    臺灣新竹地方法院刑事第二庭
                                        法  官     謝  永  昌
右正本證明與原本無異。
如不服本判決，應於判決送達後十日內向本院提出上訴狀( 應附繕本 )，上訴於
臺灣高等法院。
                                        書記官     陳  凰  榆
中      華      民      國     九十     年     九     月     二十八     日
論罪法條：
刑法第三百三十六條第二項
對業務上所持有有之物，犯前條第一項之罪者，處六月以上五年以下有期徒刑，得併
科三千元以下罰金。
附  表：
一、於八十八年十一月十八日，在桃園縣某客戶之客內，向客戶游雅淳收取加盟金五
    萬元後，侵占入己。
二、於八十八年十二月十二日，在客戶周淑暖位於新竹縣湖口鄉○○村○○路二二之
    二號三樓住處，向客戶周淑暖收取加盟金五萬元後，侵占入己。
三、於八十八年十二月二十五日，在客戶李款位於臺北縣淡水鎮○○路一八六巷一三
    號二樓住處，向客戶李款收取加盟金五萬元後，侵占入己。


司法院資訊處製作；財團法人民間司法改革基金會備份。
